【裁判字號】    99,交聲,547
【裁判日期】    990610
【裁判案由】    聲明異議
【裁判全文】
臺灣彰化地方法院交通事件裁定         99年度交聲字第547號
原處分機關
即移送機關  交通部公路總局臺中區監理所彰化監理站
異  議  人
即受處分人  甲○○
上列受處分人因違反道路交通管理處罰條例案件，對於交通部公
路總局臺中區監理所彰化監理站民國99年5 月19日所為之處分（
彰監四字第裁64─G0H055163 號裁決書），聲明異議，本院裁定
如下：
    主  文
異議駁回。
    理  由
一、按汽車駕駛人，行經有燈光號誌管制之交岔路口闖紅燈者，
    處新臺幣（下同）1,800 元以上5,400 元以下罰鍰，並記違
    規點數3 點，道路交通管理處罰條例第53條第1 項及第63條
    第1 項第3 款分別定有明文；次按汽車駕駛人有經以科學儀
    器取得證據資料證明其行為違規者，得逕行舉發；又逕行舉
    發案件以汽車所有人為被通知人製單舉發，同條例第7 條之
    2 第1 項第7 款、第4 項分別定有明文。
二、另按行車管制號誌之圓形紅燈燈號顯示之意義為「車輛面對
    圓形紅燈表示禁止通行，不得超越停止線或進入路口」，道
    路交通標誌標線號誌設置規則第206 條第5 項第1 款定有明
    文。末按交通部82年4 月22日交路字第009811號函，就圓形
    紅燈時超越停止線或闖紅燈行為之認定設定標準，以為執法
    單位參考，其重要內容摘列如下：一、車輛面對圓形紅燈時
    仍逕予穿越路口至銜接路段，含左轉、直行、迴轉及右轉（
    依箭頭綠燈允許行駛者除外），即視為闖紅燈之行為（按95
    年7 月1 日修正施行之道路交通管理處罰條例第53條第2 項
    增訂：「前項紅燈右轉行為者，處新臺幣6 百元以上1 千8
    百元以下罰鍰」，此項增定業將紅燈右轉行為排除在闖紅燈
    之定義之外）。二、有繪設路口範圍者：車輛無視於紅燈警
    示，有穿越路口之意圖，而「車身已伸入路口範圍亦視同闖
    紅燈；若僅伸越停止線而未達路口範圍者，則視為不遵守標
    線指示」（按不遵守標線指示者，依道路交通管理處罰條例
    第60條第2 項第3 款之規定論處）處分之。三、無繪設路口
    範圍者：以車輛無視於紅燈號誌，而有穿越路口之企圖，其
    「車身並已伸越停止線並足以妨害其他方向人（若有行人穿
    越道）、車通行者」，亦以闖紅燈論處；若僅車身伸越停止
    線則以不遵守標線指示視之。四、目前交岔路口已繪設網狀
    黃線區者，暫以該範圍視作路口。此外，「微電腦闖紅燈及
    測速自動照相設備」感應線圈係埋設於路面，其主機控制單
    元，除設定時間調整及啟動照相各設定單元外，微電腦控制
    單元，係與路口行車管制號誌時向、週期、時比等同步設定
    ，倘號誌燈號為綠燈時則執行超速照相，並由微電腦控制單
    元運算車輛行經感應線圈距離所需時間換算速度，而號誌燈
    號為紅燈時則執行闖紅燈照相，均合先敘明。
三、原處分意旨略以：異議人所有車牌號碼7892-JK 號之自用小
    客車，於民國99年2 月17日晚上7 時39分，由臺中市○○路
    由北往南行駛，行經臺中市○○○○○路口「駕車行經有燈
    光號誌管制之交岔路口闖紅燈」違規，爰依據道路交通管理
    處罰條例第53條第1 項及同條例第63條第1 項之規定，裁處
    罰鍰2,900 元，及記違規點數3 點。
四、異議意旨略以：伊因當晚天雨路滑又天色昏暗視線不佳，而
    未能看清燈號變換為紅燈；又係因後方閃爍超車燈，以為擋
    住左轉車而往前移動並因而駛越停止線，惟並無駛越該路口
    ，而認無闖紅燈之違規行為云云。
五、經查，異議人於上開時、地，駕駛車牌號碼7892-JK 號之自
    用小客車，由臺中市○○路由北往南行駛至大業路交岔路口
    時，於紅燈啟動3.9 秒後，駛越停止線進入入口，並於紅燈
    啟動後4.9 秒時，以時速26公里之速度進入路口，到達大業
    路之行人穿越道，而為該路口設置之感應式線圈闖紅燈照相
    機照相採證，嗣為臺中市警察局交通隊員警依違反道路交通
    管理處罰條例第53條第1 項之規定，以中市警交字第G0H055
    163 號舉發違反道路交通管理事件通知單依法舉發，並於99
    年5 月19日以彰監四字第裁64－G0H0000000號裁決書裁處罰
    鍰新臺幣2900元，並記違規點數3 點等情，有上開舉發違反
    道路交通管理事件通知單及交通部公路總局臺中區監理所彰
    化監理站違反道路交通管理事件裁決書各1 紙、照片2 張在
    卷可稽，並為異議人所不爭執，其上揭事實足堪認定。惟異
    議人以前詞置辯，經查：
  (一)臺中市○○路為臺中市○○○道之一，於道路中央及二側均
    設有路燈用以照明，又與大業路交岔之路段，商家林立，晚
    間亦燈火通明，是雖異議人行經該路段為晚上7 時許，天色
    昏暗、天候不佳，惟應非無法辨識該路口之紅燈號誌，此觀
    卷內現場照片4 張可憑；又異議人於異議狀理由中所載，
    係見後車閃爍超車燈而認有阻擋後車左轉始再往前行駛，經
    查該路口前、後兩邊各設置一組燈號號誌，每組燈號號誌各
    有五個燈號，依序為紅燈、綠燈直行及右轉、黃燈、黃燈及
    左轉之四組交通燈號指示，左轉號誌係啟動於於直行紅燈號
    誌之後，是異議人既知左轉號誌啟動，使欲左轉之後方來車
    得以通行，自亦知直行紅燈號誌已啟動。足見異議人並未因
    視線不良而不能辨識該紅燈號誌，是異議人所辯未能看清燈
    號云云，實難採信。
  (二)觀卷附之採證照片中紅燈號誌啟動3.9 秒後之第1 張照片，
    對比左轉車輛之位置，異議人之車輛已超越停止線，再比對
    紅燈啟動4.9 秒之第2 張照片及現場照片，所示異議人之車
    輛已駛入大業路口，並進入該路口之人、車通行方向範圍內
    ，應足以妨害大業路之人、車通行，揆諸前揭說明，本件顯
    可認定為闖紅燈之行為無訛。
  (三)按駕駛人駕駛車輛或行人在道路上，應遵守道路交通標誌、
    標線、號誌之指示、警告、禁制規定，道路交通管理處罰條
    例第4 條第1 項前段規定甚明，是異議人在無緊急情狀下，
    僅為避免因佔用左轉車道致後車無法通行而使交通壅塞，仍
    應擇以遵守交通標誌、號誌之方式為之，不得以此為由闖越
    紅燈，是以異議人於該時、地，可選擇按燈號左轉大業路後
    ，於次一路口右轉繞道回文心路即可，異議人所稱為閃避後
    車左轉而直行等語，實不足採。
六、綜上，本件受處分人所有之車輛確有於上揭時、地直行闖越
    紅燈之違規行為，原處分機關依道路交通管理處罰條例第53
    條第1 項及違反道路交通管理事件統一裁罰基準表之規定，
    裁處受處分人罰鍰2900元，並依同條例第63條第1 項第3款
    規定記違規點數3 點，經核於法並無違誤，本件異議為無理
    由，應予駁回。
據上論斷，應依道路交通案件處理辦法第19條，裁定如主文。
中    華    民    國    99    年    6     月    10    日
                  交通法庭        法  官  姚銘鴻
以上正本證明與原本無異。
如不服本裁定，應於裁定送達後5日內向本院提出抗告狀 (須附
繕本 )。
中    華    民    國    99    年    6     月    10    日
                                  書記官  郭佳雯

司法院資訊處製作；財團法人民間司法改革基金會備份。
